【裁判字號】    89,訴,132
【裁判日期】    891012
【裁判案由】    搶奪等
【裁判全文】
臺灣桃園地方法院刑事判決                          八十九年度訴字第一三二號
    公  訴  人  臺灣桃園地方法院檢察署檢察官
    被      告  甲○○
右列被告因搶奪案件，經檢察官提起公訴（八十八年度偵字第一五九五五號），本院
判決如左：
        主  文
甲○○意圖為自己不法之所有，而搶奪他人之動產，處有期徒刑拾月，扣案墨綠色安
全帽壹頂沒收。
        事  實
一、甲○○前因搶奪搶劫軍法案件經最高法院於民國六十九年五月十五日判處無期徒
    刑確定，嗣於七十七年五月三日經臺灣高等法院減為有期徒刑十年，甫於七十七
    年七月二十六日因縮短刑期假釋出獄，嗣於七十七年八月二十九日因縮刑期滿在
    所餘刑期內未經撤銷假釋而以已執行論，復因賭博案件，經臺灣高等法院於八十
    二年十一月三十日判處有期徒刑六月確定，再於八十三年二月四日易科罰金執行
    完畢（未構成累犯），仍不知悔改，甲○○於八十八年九月四日迄九月十日間凌
    晨一時三十分許，在桃園縣桃園市永和市場附近，見乙○○所有乙面ＰＸＺ－６
    ０７重型機車車牌遭人竊取後遺置於該處（經查乙○○所有該面ＰＸＺ－６０７
    重型機車車牌係於八十八年九月四日中午十二時許，在桃園縣蘆竹鄉○○○街四
    之五號前失竊（起訴書贅載十樓），竟意圖為自己不法之所有，基於侵占脫離物
    之犯意，予以侵占入己，據為己有，嗣侵占取得後，則將該面車牌懸掛於其所有
    乙部深監色重型機車上（原車牌號碼為ＭＯＦ－７３８號），又甲○○復意圖為
    自己不法之所有，另基於搶奪之犯意，於八十八年九月十一日上午九時四十分許
    （起訴書誤載為八十八年九月四日），身著乙件藍白色相間短袖襯杉，頭戴其所
    有乙頂墨綠色安全帽（起訴書誤載為黑色安全帽），騎乘乙部深藍色重型機車（
    該時已懸掛該面ＰＸＺ－６０７車牌），在桃園縣蘆竹鄉○○路中正巷內，見丙○○獨自行走該巷內不及防備之際，旋出其不意，遽然施加不法腕力，使丙○○
    不及抗拒，而強加奪取丙○○所有乙只深綠色皮包（內有現金近新台幣一萬元及
    記事簿等物）隨即逃逸離去，後於八十八年九月十五日下午八時二十分許，在新
    竹市○○路與民富路口前為警查獲，並扣得甲○○所有乙件藍白色相間短袖襯杉
    、乙頂墨綠色安全帽、乙部深藍色重型機車（原車牌號碼為ＭＯＦ－７３８號）
    ，及乙○○所有該面ＰＸＺ－６０７重型機車車牌，始知上悄。
二、案經新竹市警察局第一分局報請臺灣新竹地方法院檢察署偵查後呈請臺灣高等法
    院檢察署核令移轉臺灣桃園地方法院檢察署檢察官偵查起訴。
        理  由
一、訊據被告甲○○對於伊有於前址桃園縣桃園市永和市場附近侵占拾得該面ＰＸＺ
    －６０７號重型機車車牌乙節業於警、偵訊及本院歷次審理中供承在卷，又為警
    所查獲之該面ＰＸＺ－６０７重型機車車牌係被害人乙○○所有於八十九年九月
    四日中午十二時許，在桃園縣蘆竹鄉○○○街四之五號前失竊乙節，亦據被害人
    乙○○於警訊及本院八十九年二月十七日庭訊時陳稱在卷、並有贓物領據乙紙在
    卷可稽，是被告侵占脫離物之犯行，洵堪認定。
二、又被告固矢口否認有搶奪之犯行，辯稱：伊確無搶奪被害人丙○○所有該只深綠
    色皮包，且為警所查扣之該件藍白色相間短袖襯杉及該頂墨綠色安全帽、乃甚為
    普及之物品，豈能因被害人丙○○所見該名歹徒之穿著、配戴安全帽與伊相同，
    即遽謂伊涉有搶奪被害人丙○○皮包之犯行，況伊將所拾得該面ＰＸＺ－６０７
    重型機車車牌懸掛於伊所有該部深藍色重型機車上，係為避免違規受罰，復且伊
    果有搶奪被害人丙○○該只皮包之情，伊豈會愚蠢至仍將該面車牌懸掛於機車上
    云云。
三、惟查：（一）、被害人丙○○於警訊、檢察官八十八年十一月二十六日及本院八
    十九年二月十七日庭訊時均一再指稱，其於八十八年九月四日上午九時四十分許
    ，行經桃園縣蘆竹鄉○○路中正巷內，當時天候晴朗，詎突遭乙名身著藍白色相
    間短袖襯杉，頭戴墨綠色安全帽之機車騎士，搶奪其所有乙只深綠色皮包，又該
    時其與該名騎士距離很近，見該名騎士身材魁梧、健狀，背後肩部十分厚實，臉
    部略顯發福，然身長並非很高，且所騎乘該部機車車身為深藍色，車牌號碼為白
    底ＰＸＺ－６０７車號等語。（二）、又被告於八十九年九月十五日下午八時二
    十分許，在新竹市○○路與民富路口前為警查獲，即是穿著乙件藍白色相間短袖
    襯杉，頭戴墨綠色安全帽，所騎乘該部機車車身即是深藍色，車牌號碼為白底Ｐ
    ＸＺ－６０７號，有被告為警查獲時所攝照片四幀在卷可稽。（三）、此外復有
    被告所有乙件藍白色相間短袖襯杉及乙頂墨綠色安全帽扣案足憑，更有ＰＸＺ－
    ６０７車牌贓物領據乙紙在卷足憑。（四）、再被告先於八十八年九月十五日警
    訊時供稱，伊於八十八年九月十一日上午凌晨一時許至同日上午十時許該段時間
    ，均在家中睡覺，詎於本院八十九年九月六日及九月二十七日審理中則改稱，伊
    除每月農曆初三、初十、十七及二十四該四日，因禁屠該四日休息外，其餘時日
    伊搭載子女上學後，大約每日上午九時許，即前去臺北縣板橋市伊兄長處，向伊
    兄長拿取豬肉，嗣於下午三、四時許始返家云云，經查八十八年九月十一日為農
    曆八月初二，是如依被告於本院審理中所辯，伊當日豈可能睡至上午十時許，堪
    信被告於警訊所供要屬卸責之詞，洵無足採。（五）、況被告於本院八十九年九
    月六日審理中另供稱，伊身高為一百六十五公分，體重為八十六公斤，足見被告
    身長並非甚高，身材甚為厚實、魁梧，另參諸前揭（一）、（二）點所述，為何
    被告於八十八年九月十五日為警查獲時之穿著、特徵，配戴安全帽顏色、樣式、
    騎乘機車車身顏色、車牌號碼，竟恰與被害人丙○○於八十八年九月十一日遭搶
    時所見該名騎士之之穿著、特徵、配戴安全帽顏色、樣式、騎乘機車車身顏色、
    車牌號碼完全相符？復且，被害人丙○○於本院八十九年二月十七日審理中陳稱
    ，當時天候晴朗，其與該名機車騎士相距很近，堪信被害人丙○○應無指證瑕疵
    之情，是本件事證明確，被告犯行洵堪認定，應予依法論科。
四、核被告所為係犯刑法第三百二十五條第一項之普通搶奪罪及同法第三百三十七條
    之侵占脫離物罪，又被告所犯前開二罪有方法結果之牽連關係，應依刑法第五十
    五條之規定，從一重之刑法第三百二十五條第一項之普通搶奪罪處斷，又公訴人
    固漏未就被告侵占脫離物罪之犯行據以起訴，惟因此部分與公訴人前開起訴，並
    經本院判決有罪部分，有牽連犯裁判上一罪之關係，本院自得併予審理，在此敘
    明。爰審酌被告之犯罪動機、目的、手段，及其品性、生活狀況、智識程度、犯
    罪所生危害，及犯罪後猶飾詞卸責，犯罪後態度不佳等一切情狀，爰量處如主文
    所示之刑，以資懲戒。
五、扣案之乙頂墨綠色安全帽，係被告所有供犯罪所用之工具，此節業據被告供明在
    卷，爰依刑法第三十八條第一項第二款之規定，宣告沒收之，又為警所查獲之該
    件藍白色相間短袖襯杉，則與本件被告所犯之罪，尚難謂有何直接關係（否則豈
    非被告當時所穿著之衣、褲均須沒收），本院自不得率予宣告沒收。
六、至公訴意旨另謂：被告甲○○意圖為自己不法之所有，並基於竊盜之犯意，於八
    十八年九月四日，在桃園縣蘆竹鄉○○○街四之五號前，竊取乙○○所有乙面Ｐ
    ＸＺ－６０７重型機車車牌，因認被告另涉有刑法第三百二十條第一項之普通竊
    盜罪嫌云云。
七、按犯罪事實應依證據認定之，無證據不得推定其犯罪事實，刑事訴訟法第一百五
    十四條定有明文；再認定不利於被告之事實，須依積極證據，苟積極證據不足為
    不利於被告事實之認定時，即應為有利於被告之認定，更不必有何有利之證據，
    最高法院三十年上字第八一六號著有判例可資參照。查：（一）、被害人乙○○
    於警訊及本院八十九年二月十七日調查時指稱，其僅知該面ＰＸＺ－６０７重型
    機車車牌、係於八十八年九月四日中午十二時許，在桃園縣蘆竹鄉○○○街四之
    五號前失竊，然並不知係何人所竊取等語。（二）、又卷附該紙贓物領據亦僅足
    證明該項贓物業經所有人或其他本權人領回而已，尚難徒憑該紙贓物領據，即遽
    謂該面ＰＸＺ－６０７重型機車車牌係被告所竊取。（三）、況持有贓物之原因
    不一，如收受、故買、寄藏贓物，或侵占遺失物等情形不一，是如因被告持有該
    面ＰＸＺ－６０７重型機車車牌，即遽認該面車牌為被告所竊取，如此推論則似
    不免有過於跳躍之嫌，亦不免有疏於嚴瑾之虞，再者如認一持有贓物，隨遽判該
    贓物為持有人所竊取，則立法者設計收受、故買、寄藏贓物等不同犯罪類型，豈
    非形同具文，難有適用之機會，此外復查無其他積極證據，足認被告涉有公訴意
    旨欄所載之竊盜犯行，惟因公訴人認此部分如果成罪，與公訴人前開起訴並經本
    院判決有罪部分（刑法第三百二十五條第一項之普通搶奪罪）有牽連犯裁判上一
    罪之關係，故就此部分爰不另為無罪之諭知，併此敘明。
據上論斷，應依刑事訴訟法第二百九十九條第一項前段、刑法第三百二十五條第一項
、第三百三十七條、第五十五條、第三十八條第一項第二款，罰金罰鍰提高標準條例
第一條前段、判決如主文。
本案經檢察官呂理銘到庭執行職務。
中      華      民      國    八十九    年      十      月     十二     日
                                臺灣桃園地方法院刑事第五庭
                                            法  官  林信旭
右正本證明與原本無異。
如不服本判決，應於判決送達後十日內，向本院提出上訴狀。
                                            書記官  吳一凡
中      華      民      國    八十九    年      十      月     十六     日
附附論罪科刑依據之法條：刑法第三百二十五條第一項。
刑法第三百二十五條
意圖為自己或第三人不法之所有，而搶奪他人之動產者，處六月以上五年以下有期徒
刑。
因而致人於死者，處無期徒刑或七年以上有期徒刑，致重傷者，處三年以上十年以下
有期徒刑。
第一項之未遂犯罰之。


司法院資訊處製作；財團法人民間司法改革基金會備份。
